臺灣桃園地方法院行政訴訟判決　
110年度交字第383號
111年3月7日辯論終結
原      告  黃琨驊  


被      告  桃園市政府交通事件裁決處
                      設桃園市○○區○○路00號7~8樓
代  表  人  張丞邦    住同上
訴訟代理人  黃一鳴律師
上列當事人間交通裁決事件，原告不服被告民國110年8月9日桃
交裁罰字第58－DG0000000號裁決，提起行政訴訟，本院判決如下
：
    主  文
原告之訴駁回。
訴訟費用新臺幣參佰元由原告負擔。
    事實及理由
一、事實概要：
　　原告於110年5月2日19時13分許，騎乘車牌號碼000－000號普
    通重型機車（下稱系爭機車），行經桃園市○○區○○路000號
    前時，為桃園市政府警察局交通警察大隊（下稱舉發機關）
    警員認原告有「違反處罰條例之行為，拒絕停車接受稽查而
    逃逸」之違規，遂逕行舉發並填製桃警局交字第DG0000000
    號之舉發違反道路交通管理事件通知單（下稱系爭舉發通知
    單），記載應到案日期為110年6月18日前，並移送被告處理
    。嗣原告於110年5月6日到案陳述不服舉發，經被告函請舉
    發機關協助查明事實後，認原告確有「違反處罰條例之行為
    ，拒絕停車接受稽查而逃逸」違規，即於110年8月9日填製
    桃交裁罰字第58－DG0000000號裁決書（下稱原處分），爰依
    道路交通管理處罰條例（下稱處罰條例）第60條第1項、第8
    5條第1項及違反道路交通管理事件統一裁罰基準及處理細則
    （下稱裁罰基準及處理細則）等規定，裁處原告罰鍰新臺幣
    （下同）10,000元、吊扣駕駛執照6個月及處罰主文二之易
    處處分。原告不服，於是提起本件行政訴訟。嗣被告因上開
    裁決書之處罰主文二尚未生易處處分效力，爰於110年9月7
    日另掣開桃交裁罰字第58－DG0000000號裁決書（下稱原處分
    ），裁處原告罰鍰10,000元、吊扣駕駛執照6個月，及刪除
    處罰主文二之易處處分，並另行寄予原告。
二、原告起訴主張及聲明：
（一）主張要旨：當時中壢火車站前之交通擁擠混亂，現場有義
      警與警員在指揮交通，嗣員警有用指揮棒朝原告揮了2下
      ，但手勢並不明顯，且當時原告正停在車道上，原告誤以
      為員警是要原告快速離開車道，不要影響交通，所以就駛
      離現場，且原告當時亦未聽見員警之吹哨聲或叫車號之聲
      音。
（二）聲明：撤銷原處分。
三、被告答辯及聲明：
（一）答辯要旨：
    ⒈引用處罰條例第4條第2項、第7條之2第1項第4款、第60條
      第1項、第85條第1項、道路交通安全規則（下稱道安規則
      ）第88條第1項第5款等相關交通法規之條文（詳卷附答辯
      狀）。
    ⒉又處罰條例第60條第1項規定之處罰要件，非僅著重於「逃
      逸」之行為，尚需合致其前提要件即「經公務員制止違規
      行為，不聽制止」或「拒絕停車接受稽查」之要件，方得
      成立本條之處罰規定，考其立法理由，係為有效遏阻違規
      被稽查取締者，不聽從執法者之制止而加速逃逸之行為。
      又所謂「交通違規不服稽查取締」，依內政部警政署70年
      7月13日警署交字第19418號函釋，認為「道路交通管理處
      罰條例第60條，所謂對交通違規不服稽查取締之事實認定
      ，須經攔停稽查而有下列情事之一者：一、拒絕查驗駕照
      、行照或其他足資稽查之文件者。二、拒絕停靠路邊接受
      稽查者。三、以消極行為不服從稽查者。四、經以警報器
      、喊話器呼叫靠邊停車而不靠邊停車接受稽查取締或逃逸
      者。」，顯知違反下列情事：一、須經攔停稽查；二、有
      前揭四種情形，始該當之。
    ⒊舉發機關110年6月21日中警分交字第1100042537號函文表
      示略以：「…查旨案係863-NQF號普通重機車於110年5月2
      日19時13分，在中壢區中和路139號前機車駕駛人未依規
      定戴安全帽及違反處罰條例之行為，拒絕停車接受稽查而
      逃逸，為本分局員警依法舉發(DG0000000號、DG0000000
      號)；嗣審據採證影片及員警意見書，該陳述人騎乘機車
      未依規定戴安全帽，且員警以明確手勢示意其停車受檢，
      陳述人卻拒絕停車接受稽查而逃逸，本案違規屬實，員警
      舉發並無不當…」等語。
　　⒋復查上開函附之執勤影像光碟，於影片時間19時13分3秒許
      ，執勤員警即以指揮棒示意原告靠邊停車接受稽查，於影
      片時間19時13分6秒許，原告未停車逕行駕車離去。原告
      主張手勢不明確以為員警示意其駛離一節，惟依採證光碟
      內容，員警走向系爭機車即揮動指揮棒示意停車，依當時
      系爭機車與員警間無阻礙視線之情況，原告自得明確知悉
      員警對其攔停稽查之行為，即應依照員警指示停車接受稽
      查。是原告違規事實明確，被告依法裁罰應無不當。
　　⒌另按交通警察製單舉發違反道路交通管理處罰條例所列之
      違規事實，本質上為行政處分，係公務員基於職務上之權
      力，依法就特定之具體事件所為之具公法上效果之單方面
      行政行為，基於公務員為公法上行為具有公信力之原則，
      該行政行為當可被推定為真正，其據以依法處分之事實認
      定亦為正確無誤，本此公信原則，乃立法者賦予行政機關
      制定違反道路交通事件統一裁罰基準及處理細則，以達其
      維護交通秩序、安全之行政目的。　　
    ⒍綜上所述，系爭車輛因有「違反道路交通管理處罰條例之
      行為，拒絕停車接受稽查」之情，已該當處罰條例第60條
      第1項、第85條第1項等規定之要件，是被告依法裁處，應
      無違誤，原告之訴為無理由。
（二）聲明：駁回原告之訴。
四、爭點：
（一）被告認定原告有「違反處罰條例之行為，拒絕停車接受稽
      查而逃逸」之違規，有無違誤？
（二）被告以原處分裁罰原告罰鍰10,000元、吊扣駕駛執照6 個
      月，有無違誤？
五、本院之判斷：
（一）前提事實：
      原告於110年5月2日19時13分許，騎乘系爭機車行經桃園
      市○○區○○路000號前時，為舉發機關警員認原告有「違反
      處罰條例之行為，拒絕停車接受稽查而逃逸」之違規等情
      ，此有舉發機關110年6月21日中警分交字第1100042537號
      函文、110年7月8日中警分交字第1100046643號函文（見
      本院卷第16頁、第19頁）、密錄器畫面擷取照片（見本院
      卷第17頁正反面）、系爭舉發通知單（見本院卷第23頁）
      、駕駛人基本資料（見本院卷第24頁）、交通違規案件陳
      述書（見本院卷第25頁）、違規採證光碟（見本院卷第26
      頁）等資料各1份在卷可憑。
（二）被告認定原告有「違反處罰條例之行為，拒絕停車接受稽
      查而逃逸」之違規，並無違誤：
    ⒈按處罰條例第60條第1項規定：「汽車駕駛人，駕駛汽車有
      違反本條例之行為，經交通勤務警察或依法令執行交通稽
      查任務人員制止時，不聽制止或拒絕停車接受稽查而逃逸
      者，除按各該條規定處罰外，處1萬元以上3萬元以下罰鍰
      ，並吊扣其駕駛執照6個月」、第4條第2項規定：「駕駛
      人駕駛車輛、大眾捷運系統車輛或行人在道路上，應遵守
      道路交通標誌、標線、號誌之指示、警告、禁制規定，並
      服從執行交通勤務之警察或依法令執行指揮交通及交通稽
      查任務人員之指揮」、第7條之2第1項第4款規定：「汽車
      駕駛人之行為有下列情形之一，當場不能或不宜攔截製單
      舉發者，得逕行舉發：四、不服指揮稽查而逃逸，或聞消
      防車、救護車、警備車、工程救險車、毒性化學物質災害
      事故應變車之警號不立即避讓」。
    ⒉復依內政部警政署70年7月13日警署交字第19418號函釋揭
      示：「道路交通管理處罰條例第60條，所謂對交通違規不
      服稽查取締之事實認定，須經攔停稽查而有下列情事之一
      者：一、拒絕查驗駕照、行照或其他足資稽查之文件者。
      二、拒絕停靠路邊接受稽查者。三、以消極行為不服從稽
      查者。四、經以警報器、喊話器呼叫靠邊停車而不靠邊停
      車接受稽查取締或逃逸者。」可知處罰條例第60條第1項
      之處罰要件，非僅著重於「逃逸」之行為，尚需合致其前
      提即「經執法人員制止違規行為，不聽制止」或「拒絕停
      車接受稽查」之要件，方得成立本條之處罰規定，且依其
      立法意旨及處罰條例第7條之2第1項第4款規定可知，拒絕
      接受稽查而逃逸之違規行為，若有當場不能或不宜舉發情
      形，得逕行舉發。
    ⒊經查，本院依職權勘驗被告所提供之舉發員警密錄器之錄
      影畫面，其內容略以：「⒈檔案名稱：2021_0502_191034_
      331。⒉錄影畫面時間共3分鐘，本檔案之錄影畫面係2021
      年5月2日19時許所錄製，為舉發員警密錄器之影像畫面。
      ⒊錄影畫面時間19時12分57秒許，原告所騎乘車牌號碼000
      －000號普通重型機車（下稱系爭機車）出現於錄影畫面內
      ，而當時系爭機車係處於靜止狀態，此時原告臉部係轉向
      左側，觀看其後方之原告父親。⒋錄影畫面時間19時13分
      許，舉發員警開始自路邊人行道走向系爭機車位置，此時
      原告臉部朝向正前方。⒌錄影畫面時間19時13分1 秒許，
      此時現場環境聲音吵雜，可聽見舉發員警發出『欸！Hello
      』等聲音，但音量不大。⒍錄影畫面時間19時13分3秒許，
      可看見舉發員警手持指揮棒往前揮，並非橫阻於系爭機車
      前方。⒎錄影畫面時間19時13分5秒許，可聽見舉發員警再
      發出一聲『欸』，並可看見舉發員警將左手往前指。⒏錄影
      畫面時間19時13分6秒許，系爭機車開始往前行駛，並駛
      離現場」等情（見本院卷第31頁反面至32頁），核與舉發
      員警答辯報告書內容略以：「一、職於110年5月2日18時
      許執行守望勤務發現863－NQF號普重機車違反道路交通管
      理處罰條例第31條第6項於中和路139號（中壢火車站）前
      未依規定戴安全帽，職上前以指揮棒指示其路邊停車，但
      863－NOF號普重機車駕駛隨即離去，因當時人潮眾多、車
      流量較大，上前追趕有危險性，依比例原則事後逕行舉發
      違反道路交通管理處罰條例第31條第6項及第60條第1項。
      …三、經職密錄器顯示，職事上前指示其往路旁非叫其儘
      速離開」等語（見本院卷第16頁反面），大致相符，並有
      舉發機關110年6月21日中警分交字第1100042537號函文、
      密錄器錄影畫面擷取照片、系爭舉發通知單等資料（見本
      院卷第16至17頁、第23頁）在卷可佐。
    ⒋是依上開舉發情節以觀，可知本件原告行經桃園市中壢區
      區中和路139號（即中壢火車站）時，係因駕駛人於中壢
      火車站前騎乘機車，有未依規定戴安全帽之事實，嗣舉發
      員警在發現系爭機車之駕駛上開違規後，隨即走向系爭機
      車暫停處，並以指揮棒示意系爭機車路邊停車，惟原告一
      開始即未依照現場員警指揮棒之指示，並緩速繼續往前行
      駛，逕自駕車駛離現場，顯然不顧員警示意原告停留於現
      場之要求，恣意駛離攔停現場。雖原告一再表示：當時舉
      發員警之手勢並不明顯，誤認員警是要求其儘速離開現場
      云云。惟原告於本院審理時曾表示：「（問：原告確實沒
      有看到員警？）我有看到警察來，但是沒有看到揮動指揮
      棒。（問：原告起訴狀稱員警有揮動指揮棒2下是何意？
      ）我有看到，但是我認為手勢並不明顯。（問：原告是否
      有看到警察且在揮動指揮棒？）我有看到警察，且有看到
      他揮指揮棒」等語（見本院卷第32頁），足見原告當時已
      看見舉發員警在現場向其揮動指揮棒，並示意其路邊停車
      ，但原告卻未依照其指示暫停路邊，仍持續往前行駛，顯
      然有未依舉發員警指示停靠路邊，並駛離現場之違規事實
      。再者，原告於現場員警攔停當下，騎乘機車有未依規定
      戴安全帽之違規，且當時已看見舉發員警走向自己，並手
      持指揮棒上下揮動示意，依一般人之經驗法則，原告理應
      知悉現場員警係要攔停自己，並舉發其未戴安全帽之違規
      ，則原告自應停車接受舉發員警之稽查，縱現場當時交通
      混亂，原告當下並不確定舉發員警揮棒之意思，原告亦應
      留置現場向現場員警確認其指揮之意思，而非任意駛離現
      場。況原告已自陳：其當時停留於違規地點之時間將近5
      分鐘（見本院卷第32頁反面），而向現場員警確認其揮動
      指揮棒意思之時間，不到3秒鐘，原告卻捨此而不為，對
      員警之指揮置之不理，逕自駕車駛離現場，可見本件原告
      在看見現場員警以指揮棒示意路邊停車後，即有拒絕停車
      接受稽查而逃逸之意甚明。是本件原告確實有「違反處罰
      條例之行為，拒絕停車接受稽查而逃逸」之違規故意。故
      本件被告認定原告有「違反處罰條例之行為，拒絕停車接
      受稽查而逃逸」之違規，並無違誤。
（三）被告以原處分裁罰原告罰鍰10,000元、吊扣駕駛執照6 個
      月」，並無違誤：
    ⒈按「汽車駕駛人，駕駛汽車有違反本條例之行為，經交通
      勤務警察或依法令執行交通稽查任務人員制止時，不聽制
      止或拒絕停車接受稽查而逃逸者，除按各該條規定處罰外
      ，處新臺幣1萬元以上3萬元以下罰鍰，並吊扣其駕駛執照
      6 個月；汽車駕駛人於5年內違反本項規定2次以上者，處
      新臺幣3萬元罰鍰，並吊扣其駕駛執照1年」，處罰條例第
      60條第1項定有明文。
    ⒉次按裁罰基準及處理細則第1條規定：「本細則依道路交通
      管理處罰條例第92條第4項規定訂定之」、第2條第1項、
      第2項規定：「處理違反道路交通管理事件之程序及統一
      裁罰基準依本細則之規定辦理。前項統一裁罰基準，如附
      件違反道路交通管理事件統一裁罰基準表」，核上開裁罰
      基準及處理細則之規定，就其立法目的及功能，乃為防止
      處罰機關枉縱或偏頗，依處罰條例第92條第4項所授權交
      通部會同內政部訂定之裁罰基準及處理細則及其附件「違
      反道路交通管理事件統一裁罰基準表」（下稱裁罰基準表
      ），用以維持裁罰之統一性與全國因違反道路交通管理事
      件受處罰民眾之公平，不因裁決人員不同，而生偏頗，寓
      有避免各監理機關於相同事件恣意為不同裁罰之功能，並
      非法所不許，於憲法上保障人民財產權之意旨並無牴觸（
      此並有司法院釋字第511號解釋意旨理由足資參照），是
      被告自得依此裁罰基準表而為裁罰。
    ⒊原告確有「違反處罰條例之行為，拒絕停車接受稽查而逃
      逸」之違規行為，已詳如前述，且原告係於應到案期限內
      到案聽後裁決，又依裁罰基準表規定：「機車」、「汽車
      駕駛人，駕駛汽車有違反本條例之行為，經交通勤務警察
      或依法令執行交通稽查任務人員制止時，不聽制止或拒絕
      停車接受稽查而逃逸」，於期限內繳納或到案聽候裁決者
      ，裁處罰鍰10,000元、吊扣駕駛執照6個月。是本件被告
      依處罰條例第60條第1項、裁罰基準及處理細則及裁罰基
      準表等規定，以原處分共裁罰原告10,000元之罰鍰，並吊
      扣駕駛執照6個月，經核即屬於法有據，該等處分並無違
      誤。故原告訴請撤銷原處分為無理由，應予駁回。
（四）本件判決基礎已臻明確，兩造其餘之攻擊防禦方法及訴訟
      資料經本院審酌後，核與判決結果不生影響，無一一論述
      之必要，附此敘明。
六、本件第一審裁判費為裁判費300 元，應由原告負擔，爰確定
    第一審訴訟費用額如主文第二項所示。
七、據上論結，本件原告之訴無理由，依政訴訟法第237條之8  
    第1項、第98條第1項前段等規定，判決如主文。
中　　華　　民　　國　　111 　年　　3 　　月　　18　　日
　　　　　　　　　行政訴訟庭　法　官　黃漢權
上為正本係照原本作成。
如不服本判決，應於判決送達後20日內，向本院提出上訴狀並表
明上訴理由（原判決所違背之法令及其具體內容或依訴訟資料可
認為原判決有違背法令之具體事實），其未載明上訴理由者，應
於提出上訴後20日內向本院補提理由書（上訴狀及上訴理由書均
須按他造人數附繕本，如未按期補提上訴理由書，則逕予駁回上
訴），並應繳納上訴裁判費新臺幣750元。
中　　華　　民　　國　　111 　年　　3 　　月　　18　　日
                              書記官  蕭竣升